臺北高等行政法院判決
　　　　　　　　　　　　　　　　 93年度訴更1字第00215號
　　　　　　　　　　　　　　　.
原　　　告　甲○○
被　　　告　銓敘部
代　表　人　乙○○部長）住同.
訴訟代理人　丁○○
　　　　　　丙○○
　　　　　　戊○○
上列當事人間因俸給事件，原告不服公務人員保障暨培訓委員會
中華民國90年11月13日90公審決字第0152號再復審決定，提起行
政訴訟。本院判決如下：
　　主  文
原告之訴駁回。
訴訟費用由原告負擔。
　　事  實
一、事實概要：
    原告現任經濟部智慧財產局（下稱智慧財產局）（88年1月
    26日改制前為經濟部中央標準局（下稱中央標準局）薦任商
    標助理審查官，係應民國89年特種考試經濟部專利商標審查
    人員考試3等考試經建行政職系商標審查科考試及格，並自
    89 年6月21日生效，其於77年8月16日至89年5月21日曾任該
    局約聘研究員，前經被告依公務人員任用法（下稱任用法）
    第9條、公務人員俸給法（下稱俸給法）第6條及公務人員俸
    給法施行細則（88年11月25日修正，自89年1月15日施行，
    下稱修正後俸給法施行細則）第15條第3項及公務人員曾任
    年資採計提敘俸級認定要點等規定，並配合約聘人員以會計
    年度為進用基準，採其78年7月至82年6月計4年曾任標準局
    之約聘研究員年資，提敘俸級4級，以90年2月15日90銓1字
    第1991310號函核敘薦任第6職等本俸5級445俸點在案。原告
    不服，提起復審、再復審，遞遭駁回，遂向本院提起行政訴
    訟。
二、兩造聲明：
　(一)原告未於言詞辯論期日到場，起訴狀聲明求為判決：
    再復審決定、復審決定及原銓審定均撤銷。
    被告應按原告實際年資提級俸至第6職等功俸6級。
　(二)被告聲明求為判決：
    原告之訴駁回，訴訟費用由原告負擔。
三、兩造之爭點：
　(一)原告主張之理由：
　　1.俸給法施行細則第15條修正條文之適用應遵守不溯及既往
      及信賴保護原則：
　　　(1)信賴保護原則於本件應予適用：按行政或立法機關制定
        法規或適用法規均不得溯及既往發生效力，使人民更為
        不利。實體法如有修正，其效力恆不溯及既往，自新法
        公布施行生效時起，方適用新的法律，以決定法律關係
        的實體內容。但程序法如有修正，則應適用新的程序法
        規以定處理其案件之依據，此即所謂「程序從新，實體
        從舊」的原則。而行政程序法第8條規定：行政行為，
        應以誠實信用之方法為之，並應保護人民正當合理之信
        賴。又誠實信用原則常為行政法院所引用，尤其於形式
        上被告有法令依據，但實質上有欠公平或顯不合理時，
        行政法院常依此原則判令原告勝訴，此即適例。
      (2)按於89年1月15日以前，凡依聘用條例聘用之約聘人員
        ，且定有職稱，並經銓敘部備查登記有案者，均可依修
        正前公務人員俸給法施行細則第15條之規定於依公務人
        員任用法任用時，有修正前上開細則第15條第1項之適
        用，此事實至明。
      (3)依修正前公務人員俸給法施行細則第15條，原告依法得
        保障之權益，若確因修正後之法律而遽然失去不獲保障
        時，此應非立法之本意，此其一也。縱立法者係有意使
        原告之權益消失，亦應明定落日條款，如此才可維護法
        律之確定性。查本件修正並明定無落日條款，因之於舊
        法有效期間內取得之權益，自應依舊法予以保護，此為
        法理之當然。
      (4)查原告係於77年8月16日依聘用條例聘用，並依法經被
        告登記備查在案，並一直任職至89年5月21日取得任用
        資格為止。因此原告於年資審認時，依信賴保護原則之
        法理，應依修正前公務人員俸給法施行細則第15條之規
        定，非適用修正後之法規，如此才得保障原告合法正當
        之權益。
　　2.本件原告主張縱要適用新法，即應從寬解釋適用修正後俸
      給法施行細則第15條第1項之規定，非同法條第3項：
      (1)按依任用法任用之人員，其經被告銓敘審定有案之年資
        ，如與現所銓敘審定之職等相當、性質相近且服務成績
        優良者，得按年核計加級至其所銓敘審定職等之本俸最
        高級；如尚有積餘年資，且其年終（度）考績（成、核
        ）合於或比照合於公務人員考績法第7條之規定，得按
        年核計加級至其所銓敘審定職等之年功俸最高級為止，
        為修正後俸給法施行細則第15條第1項第1款所明定。其
        所稱「經銓敘部銓敘審定有案之年資」一詞，究何所指
        ？若依任用法第17條、第24條及第25條之規定，所指「
        銓敘審定」，均係對正式公務人員而言，惟既為經銓敘
        審定合格之公務人員，其所銓敘審定之等級即受保障，
        故俸給法第16條規定「經銓敘部銓敘審定之等級，非依
        公務人員懲戒法及其他法律之規定，不得降敘。」，是
        以若經銓敘審定合格之公務人員再行任用，其依據為任
        用法第9條第1項第2款，而其俸給應依俸給法第11條之
        規定，甚為明確清楚，殊無適用俸給法施行細則第15條
        核計年資之餘地。由此可證，俸給法施行細則第15條之
        立法理由，其所稱「經銓敘部銓敘審定有案之年資」一
        語，均非前述所稱「經銓敘審定合格」而言，應另有其
        義。
      (2)參諸修正前之公務人員俸給法施行細則第15條第1項之
        規定，以「．．．前經銓敘部登記有案．．．」，而同
        條第2項則分列「曾任行政機關、公立學校或公營事業
        之年資」與修正後俸給法施行細則第15條第1項所列之4
        種年資規定：1、經銓敘部銓敘審定有案之年資。2、公
        營事業人員年資。3、依法令任官有案之軍職年資。4、
        公立學校之教育人員年資。修正前之第1項雖未有「銓
        敘審定有案」之字，但其所稱「經銓敘部登記有案」應
        包括在內，又新修正之該條第1項之年資提敘新增「依
        法令任官有案之軍職年資」1種，亦以「任官有案」為
        標準，可見不論「登記有案」、「任官有案」之用詞，
        其規範之意義重在有無正式之相關機關認定，猶如關於
        「公立學校之教育人員年資」，依教育人員任用條例第
        3章之規定係由教育行政機關核備其任用資格，即為「
        有權機關之認定，而得辦理提敘」之適證。是以若「經
        依聘用人員聘用條例所聘用之約聘人員，定有職稱，並
        送經貴部備查登記有案者」，更為銓敘審定機關之認定
        ，是以雖無俸給法施行細則第15條第1項第2至4款之適
        用，依其規範目的及立法平等之考量，亦應可列入前揭
        之「經銓敘部銓敘審定有案之年資」之內。
      (3)前被告以89年3月22日89銓2字第1869275號書函釋，略
        以「公務人員俸給法施行細則第15條之修正意旨係為解
        決目前提敘至年功俸所產生之不合理現象，爰修正為凡
        曾任經銓敘部銓敘審定有案之年資、公營事業人員年資
        、依法令任官有案之軍職年資、公立學校之教育人員年
        資，得依其考績（成、核）結果提敘至年功俸最高級，
        考列甲等者得於年功俸範圍內提敘1級，考列乙等之年
        資，則需連續2年始得提敘年功俸1級，以與『公務人員
        考績法』之規定相符，使與現職公務人員按考績結果晉
        級之規定取得平衡。」凡適用該條第1項者，自應依該
        規定核計其年資，本屬當然。觀諸公營事業人員年資、
        依法令任官有案之軍職年資、公立學校之教育人員與「
        依聘用人員聘用條例所聘用之約聘人員」並無不同，自
        應依其核計考列甲等或乙等之年資而提敘，雖事實上並
        無甲乙等之評定，惟各權責核給機關均有核定之年終成
        績，以作為考核之依據，或為80分以上或為70分以上，
        即可對應甲乙等之評定，是以若需作為提敘之依據，自
        可由服務機關出具實際考核之成績。惟若以依聘用人員
        聘用條例所聘用之約聘人員並無甲乙等之評定，而僅有
        成績優良與否之評定，故無適用前揭細則之餘地，實屬
        謬誤之論。蓋依修正前之公務人員俸給法施行細則第十
        5條並無作此限制，另參諸銓敘部85.7.22.臺中甄1字
        第1332494號函釋：「．．．為期公務人員各類年資於
        按年核計加級時，得與一般行政機關公務人員依其考績
        （成）晉敘俸級間求取平衡，經本部詳慎研究，除適用
        其他法規採計之年資，仍依本部83年4月25日83臺華甄1
        字第0993533號函釋規定辦理外，各類年資如擬依上開
        新修正條文之規定採計者，均須繳有成績優良之證明文
        件，其具體認定標準，補充規定如後：(一)曾任年資於服
        務機關（按：包括行政機關、公立學校、公營事業及軍
        事機關等）依規定須辦理考績（考成、考核）者，依其
        年度內考績（考成、考核）通知書成績列乙等以上或70
        分或相當乙等以上，予以認定。(二)曾任年資於服務機關
        係屬訂定契約進用，任職期間須受1定限制者，以其無
        法辦理考績（考成、考核），或未以等第、分數表示其
        工作成績，得憑其原服務機關或主管機關出具服務期間
        成績（事蹟）優良之證明文件，予以認定。．．．」，
        其理自明，不待費言。至是，法制面及事實面均未作甲
        乙等之評定分類，故而當然有修正前之公務人員俸給法
        施行細則第15條第2項規定：「依公務人員任用法任用
        之人員，其曾任行政機關、公立學校或公營事業之年資
        ，如與擬任職務職等相當且性質相近者，均得按年核計
        加級。」及第3項「其按年核計加級，均以至其所銓敘
        審定職等之年功俸最高級為止。」之符合事實之規定。
        今若以甲乙等評定成績為年資採計之依據，自當以事實
        上成績對照現行公務人員考績法，按規定核計至年功俸
        最高級，始屬公允。
      (4)原告雖係是依聘用條例任用之公務人員，惟多年來均係
        競競業業努力公務，且年年明列服務成績優良外，亦於
        公餘努力進修以準備公職考試。前因確認得以受修正前
        公務人員俸給法施行細則第15條保護原告既得權利，現
        卻因修法失去保障，此舉不異對原告權益有重大影響，
        更是對廣大約聘人員士氣嚴重之打擊。前原告任職之經
        濟部智慧財產局曾去函轉知貴部，代表表明多數約聘人
        員之心聲。因之修正後俸給法施行細則第15條明顯修法
        不當，嚴重影響約聘人員合法既得權益，除應盡速修正
        明確外，在未修法前，亦應從寬解釋約聘人員適用俸給
        法施行細則第15條第1項，如此才為適法妥切。
    3.「商標審查官資格條例」採計曾在商標審查機關擔任商標
      審查工作之服務年資89年2月2日公布施行之「商標審查官
      資格條例」，明定該條例施行前曾在商標審查機關擔任商
      標審查工作之服務年資得採計，其規定見於該條例第6條
      「商標審查官於本條例施行前曾在商標審查機關擔任商標
      審查工作之年資超過5年之部分，得採計為擔任商標審查
      官之年資。」其年資之採計並無上限之規定。就年資採計
      的角度，「商標審查官資格條例」為特別法，應高於、優
      於「公務人員俸給法施行細則第15條修正條文」普通法之
      行政命令。且前者施行日期為89年2月2日新於後者88年1
      月15日，故前者應優先適用。
    4.原告在智慧局服務至轉任正式編制內人員，計有年資11年
      有餘，請求撤銷原處分及復審、再復審決定，並依實際年
      資提敘至第6職等功俸6級。
    5.本件復審程序由被告管轄，於法不合。
　(二)被告主張之理由：
    1.至本案鈞院前認以復審程序具有瑕疵，尚待受理之適法機
      關加以審查，程序未行，結論未定等由，以91年度訴字第
      210號判決，撤銷本案再復審決定及復審決定，暨該訴訟
      費用由被告負擔；惟公務人員保障法業於92年5月28日修
      正公布，並自公布日施行，有關公務人員不服機關或人事
      主管機關之行政處分提起復審，由保訓會審議決定，已無
      再復審程序，觀之修正後之該法第4條、第44條規定自明
      。又依同法第103 條第1項規定：「本法修正施行前，尚
      未終結之復審事件，其以後之程序，依修正之本法規定終
      結之；尚未終結之再復審事件，其以後之再復審程序，準
      用修正之本法有關復審程序規定終結之。」本案如依原判
      決撤銷復審決定及再復審決定之結果，被告已無從依原判
      決意旨送交考試院為復審決定，僅能由保訓會重為復審決
      定。惟本案業經該會於公務人員保障法修正前為實體之審
      理並作成再復審駁回之決定，已無損於原告之審級利益，
      基於行政救濟程序經濟之考量，已無再由保訓會重為復審
      決定之必要，且原告實體部分顯無理由，保訓會90公審決
      字0138號再復審決定，於法並無不合。
    2.按公務人員任用資格，應經考試院依法考選銓定之，憲法
      第86條訂有明文。查公務人員考試法第20條第1項規定略
      以：「公務人員各等級考試正額錄取者，按錄取類、科，
      接受訓練，訓練期滿成績及格者，發給證書，分發任用。
      」暨91年修正施行前之同法施行細則第18條第1項規定：
      「本法第20條所稱『公務人員各等級考試正額錄取者，按
      錄取類、科，接受訓練，訓練期滿成績及格者，發給證書
      ，分發任用』，指考選部於榜示後將正額錄取人員履歷清
      冊等相關資料函請公務人員保障暨培訓委員會辦理錄取人
      員訓練。正額錄取人員經訓練期滿成績及格者，由公務人
      員保障暨培訓委員會報請考試院發給考試及格證書，並函
      請銓敘部、行政院人事行政局或申請舉辦考試機關分發任
      用。」次查91年1月29日修正前之任用法第9條第1項規定
      ：「公務人員之任用資格，依左列定資格之一：（第1款
      ）依法考試及格。」同法施行細則第7條第1項規定：「本
      法第9條第1項第1款所稱『依法考試及格』，指依公務人
      員考試法規及本法施行前考試法規所舉辦之各類公務人員
      考試及格。」復查91年4月15日修正前之俸給法施行細則
      第15條規定：「（第1項）依公務人員任用法任用之人員
      ，其曾任左列年資，如與現所銓敘審定之職等相當、性質
      相近且服務成績優良者，得按年核計加級至其所銓敘審定
      職等之本俸最高級；如尚有積餘年資，且其年終（度）考
      績（成、核）合於或比照合於公務人員考績法第7條之規
      定，得按年核計加級至其所銓敘審定職等之年功俸最高級
      為止：1、經銓敘部銓敘審定有案之年資。2、公營事業人
      員年資。3、依法令任官有案之軍職年資。4、公立學校之
      教育人員年資。（第2項）曾任政務人員、民選首長、專
      科以上學校教師、社會教育機構專業人員及學術研究機構
      研究人員年資，如繳有成績優良證明文件，得比照前項規
      定，按年核計加級至其所銓敘審定職等之年功俸最高級為
      止。（第3項）依公務人員任用法任用之人員，其曾任前2
      項以外之公務年資，如與現所銓敘審定之職等相當、性質
      相近且服務成績優良者，得按年核計加級至其所銓敘審定
      職等之本俸最高級為止。」準此應公務人員考試筆試錄取
      後尚須接受訓練，訓練期滿成績及格者始分發任用，如曾
      任與擬任職務性質相近、職等相當之約聘年資，並得按年
      提敘俸級至其所銓敘審定職等之本俸最高級，合先敘明。
    3.原告主張88年11月25日修正，自89年1月15日施行之修正
      後俸給法施行細則第15條未訂定過渡期間，致損害其權益
      及區分修正後俸給法施行細則修正前之約聘年資應適用舊
      公務人員俸給法施行細則第15條規定提敘俸級1節：
      (1)查88年11月25日修正後俸給法施行細則第15條修正理由
        略以，為解決目前提敘至年功俸所產生之不合理現象，
        爰將各類年資區分為「得提敘至年功俸最高級」及「得
        提敘至本俸最高級」2個層次，並以其考績（成、核）
        結果作為提敘俸級至年功俸最高級之條件（不含僅作為
        續聘雇與否而不核發考績獎金之部分機關聘僱人員之考
        績）；另政務人員、直轄市長、學術研究機構研究人員
        以年資加薪證明，得比照該條第1項規定，按年核計加
        級至其所銓敘審定職等之年功俸最高級為止。至上開以
        外之年資（如約聘、約雇人員），則僅得依服務成績優
        良證明文件，提敘至本俸最高級為止，以合理區分各類
        年資之性質，並就現行規定予以適度限縮，俾建立更公
        平合理之提敘制度。又為使原符合舊法規定得提敘俸級
        至年功俸最高級，而修正後僅能提敘至本俸最高級之人
        員，能及時辦理俸級提敘，以保障渠等人員之權益，爰
        於本細則第19條增列第2項「本細則修正條文第15條、
        第15條之1，自中華民國89年1月15日施行」之規定，以
        資周延。是以，被告為保障合於前開規定得提敘俸級人
        員之權益，訂有過渡期間之規定（公務人員俸給法施行
        細則第19條第2項），並無原告所稱未訂定過渡期間之
        情事。
      (2)案內原告應前開考試，係於88年12月13日至24日報名，
        89年3月10日至12日考試，同年4月21日榜示錄取，依照
        89年特種考試經濟部專利商標審查人員考試應考須知柒
        訓練及轉調有關規定，本考試錄取人員，須經訓練，訓
        練期滿成績及格，送由公務人員保障暨培訓委員會（下
        稱保訓會）核定，始完成考試程序，報請考試院發給考
        試及格證書，並函請經濟部依序任用。是以，應前開考
        試及格人員，並非榜示當時即確定考試及格，尚須佔缺
        實務訓練期滿，成績考核及格後，始決定及格與否。其
        得否分發派代並非自榜示錄取之日起算。且原告應前開
        考試之考試及格證書亦已載明其生效日期為經保訓會核
        定以89年6月21日訓練期滿成績及格之日生效，而原告
        於翌日正式派代現職，始屬依任用法任用之人員，並有
        公務人員俸給法施行細則之適用，其任用日期已在公務
        人員俸給法施行細則第15條修正生效之後，依中央法規
        標準法第18條規定，自應適用新修正之規定。原告所執
        主張，核與前開公務人員考試法第20條第1項、同法施
        行細則第18條第1項及公務人員俸給法施行細則第15條
        等規定不符，顯無理由。
　　4.經被告登記備查有案之約聘年資，應可適用修正後俸給法
      施行細則第15條第1項第1款經銓敘部銓敘審定有案之年資
      ，提敘至薦任第6職等年功俸5級520俸點等節：
      (1)查聘用人員聘用條例第2條規定：「各機關應業務需要
        ，定期聘用人員，依本條例之規定．．．」第3條規定
        ：「本條例所稱聘用人員，指各機關以契約定期聘用之
        專業或技術人員。其職稱、員額、期限及報酬，應詳列
        預算，並列冊送銓敘部登記備查．．．。」第6條規定
        ：「聘用人員不適用俸給法、退休法．．．之規定．．
        ．。」同條例施行細則第3條第1項規定：「．．．其約
        聘應經主管機關核准。所稱列冊送銓敘部，應將聘用人
        員之職務、姓名、年齡、籍貫、擔任事項、約聘期限及
        報酬，連同履歷表，分別造填2份，於到職後1個月內，
        送銓敘部登記備查。」復查修正後俸給法施行細則第15
        條修正理由4略以，經被告銓敘審定有案之年資於調任
        適用同一俸給制度之他機關時，向依公務人員俸給法第
        8條規定銓敘審定俸級而無提敘之問題，惟部分人員之
        年資，如原以機要人員、派用人員進用之年資，特考特
        用限制轉調期間之年資及適用不同制度並經被告銓敘審
        定有案之交通事業人員年資，均僅能以提敘之方式提敘
        俸級，爰增列於本條文第1項第1款，以資周延。是以，
        依上開規定，行政機關以契約定期聘用人員，無聘用資
        格審查、不辦理年終考績、亦不適用俸給法、且無官等
        職稱，其「登記備查」顯與「銓敘審定」有別，自無修
        正後俸給法施行細則第15條第1項第1款之適用。
      (2)按行政程序法第6條規定：「行政行為，非有正當理由
        ，不得為差別待遇。」係憲法上第7條平等原則之具體
        規定，所謂正當理由，包括「為保障人民在法律上地位
        之實質平等，並不限制法律授權主管機關，斟酌具體案
        件事實上之差異及立法目的而為合理之不同處置」（司
        法院釋字第211號解釋）以及「並不禁止法律依事務之
        性質，就事實狀況之差異而為合理之不同規範」（釋字
        第481號解釋理由書）。次按司法院釋字第525號解釋理
        由書略以，有下列情形之一時，則無信賴保護原則之適
        用．．．3、純屬法規適用對象主觀之願望或期待而未
        有表現已生信賴之事實者，蓋任何法規皆非永久不能改
        變，法規未來可能修改或廢止，受規範之對象並非毫無
        預見，故必須有客觀上具體表現信賴之行為，始足當之
        。原告係於89年4月21日經筆試錄取，同年5月21日終止
        約聘研究員職務，迨至同年6月21日始實務訓練期滿成
        績及格生效，原告於89年1月15 日俸給法施行細則第15
        條修正施行之時，並未具有公務人員任用資格，客觀上
        亦未因信賴而有具體表現信賴之行為，其約聘年資得依
        原公務人員俸給法施行細則第15條提敘至年功俸之規定
        ，純屬原告主觀之願望、期待；迨至89年6月21日訓練
        期滿成績及格之日，原告始具有任用法第9條規定之任
        用資格及附麗於該任用資格之公法上提敘俸級之權利。
        是以，原告應無司法院釋字第525號解釋信賴保護原則
        之適用。又商標審查官資格條例第1條第2項規定：「本
        條例未規定事項，適用公務人員任用法及其他有關法律
        之規定。」同條例第6條規定：「商標審查官於本條例
        施行前曾在商標審查機關擔任商標審查工作之年資超過
        5年之部分，得採計為擔任商標審查官之年資。商標助
        理審查官於本條例施行前曾在商標審查機關擔任商標審
        查工作之年資，得採計為擔任商標助理審查官之年資。
        」係有關採計為擔任商標審查官或商標助理審查官年資
        之準據，並非辦理提敘俸級年資之依據，而有關採計年
        資提敘俸級之認定，仍應依修正後俸給法施行細則之規
        定辦理，原告主張前開資格條例為特別法應優先適用，
        係屬對法規適用之誤解，核不足採，併予敘明。
    5.被告受考試院指示擔任復審機關，於法並無不合。
　　理  由
一、本件原告經合法通知，無正當理由未於言詞辯論期日到場，
    查無民事訴訟法第386條所列各款情事，爰依行政訴訟法第
    218條準用民事訴訟法第385條之規定，准被告聲請，由其一
    造辯論而為判決。又公務人員保障法業於92年5月28日修正
    公布施行，修正條文已刪除再復審程序，所有復審案件均由
    公務人員保障暨培訓委員會審議決定（公務人員保障法第4
    條第2項），則本件關於修正前之復審、再復審管轄之爭議
    ，因在公務人員保障法修正前之再復審決定已由修正後之復
    審審議管轄機關保訓會作實質審議，已發揮其前置程序之功
    能，就復審制度設計之功能，既係公務人員保障之復審案件
    提起行政訴訟之前置程序，若再因修正前復審再復審管轄爭
    議發回，徒增程序之重複及無謂之案件往返而已，並無任何
    意義，亦與應儘速由司法救濟之行政訴訟制度法念相背，是
    本件前置程序並無瑕疵，本院應為實體審理。再被告代表人
    於訴訟繫屬中由吳容明變更為乙○○，並已具狀聲明承受訴
    訟，均合先明。
二、按公務人員考試法第20條第1項規定：「公務人員各等級考
    試正額錄取者，按錄取類、科，接受訓練，訓練期滿成績及
    格者，發給證書，分發任用。．．．」任用法第12條第1項
    規定：「公務人員各等級考試正額錄取，經訓練期滿成績及
    格者，應由分發機關分發各有關機關任用；．．．。」第24
    條規定：「各機關擬任公務人員，經依職權規定先派代理，
    限於實際代理之日起3個月內送請被告銓敘審定。．．．經
    銓敘審定不合格者，應即停止其代理。」是以，應特種考試
    3等考試正額錄取者，須先經訓練期滿成績及格取得證書，
    且經服務機關依職權規定先派代理，並於法定期間內送請被
    告銓敘審定合格，始完成考試任用程序，正式成為薦任公務
    人員，依法享有各項權益。
三、次按修正後俸給法施行細則第15條第1項規定：「依公務人
    員任用法任用之人員，其曾任左列年資，如與現所銓敘審定
    之職等相當、性質相近且服務成績優良者，得按年核計加級
    至其所銓敘審定職等之本俸最高級；如尚有積餘年資，且其
    年終（度）考績（成、核）合於或比照合於公務人員考績法
    第7條之規定，得按年核計加級至其所銓敘審定職等之年功
    俸最高級為止：1、經被告銓敘審定有案之年資。．．．。
    同條第3項規定：「依公務人員任用法任用之人員，其曾任
    前2項以外之公務年資，如與現所銓敘審定之職等相當、性
    質相近且服務成績優良者，得按年核計加級至其所銓敘審定
    職等之本俸最高級為止。」是以，公務人員曾依聘用人員聘
    用條例約聘之年資，如欲辦理提敘俸級，須與現所銓敘審定
    之職等相當、性質相近且服務成績優良者，始得為之，且僅
    得按年核計加級至其所銓敘審定職等之本俸最高級為止。本
    件原告雖於77年8月16日至89年5月21日期間，在前中央標準
    局及改制後之智慧財產局擔任約聘研究員，且係89年特種考
    試經濟部專利商標審查人員考試3等考試經建行政職系商標
    審查科考試及格人員，惟其應該考試及格之生效日期為89年
    6月21日，原告於是日起始具有任用法第9條規定之公務人員
    任用資格。智慧財產局於同年月22日將原告派代現職，並依
    法定程序送請銓敘審定。依上開時程，以其取得公務人員任
    用資格、派代、任用送審之時間皆係於修正後俸給法施行細
    則第15條施行之後，有關其級俸之審定，本應適用修正後之
    規定，當無沿用修正前規定之餘地，亦即原告曾任約聘人員
    之年資，僅得按年核計加級至其所銓敘審定職等之本俸最高
    級為止。綜上，被告以原告所具公務人員考試及格資格及服
    務機關派代之職缺，自薦任第6職等本俸1級起敘，並配合約
    聘人員以會計年度為進用基準，採其78年度至82年度（78年
    7月至82年6月）計4年約聘人員之年資，提敘俸級4級至本俸
    最高級，核敘薦任第6職等本俸5級445俸點，否准原告提敘
    積餘約聘年資之申請，於法並無違誤，復審決定予以維持，
    亦無不合。
四、至原告主張被告原處分及復審決定，違反信用保護原則及行
    政程序法所揭櫫誠實信用原則云云一節，查司法院釋字第
    525號解釋略以：「．．．其因公益之必要廢止法規或修改
    內容致人民客觀上具體表現其因信賴而生之實體法上利益受
    損害，應採取合理之補救措施，或訂定過渡期間之條款，俾
    減輕損害，方符憲法保障人民權利之意旨。．．．又純屬願
    望、期待而未有表現其已生信賴之事實者，則欠缺信賴要件
    ，不在保護範圍。．．．。」及行政程序法第8條規定：「
    行政行為，應以誠實信用之方法為之，並保護人民正當合理
    之信賴。」修正後俸給法施行細則第15條於88年11月25日修
    正發布時，業已考量因該修正而可能致生之信賴利益受損情
    形，於同細則第19條規定：「本細則修正條文第15條、第15
    條之1，自中華民國89年1月15日施行。」是以，就該規定修
    正發布時客觀上已有信賴之具體表現行為者，已訂定過渡期
    間之規定，以保障渠等權益，核與信賴保護原則之要求相符
    。又前揭釋字第525號解釋理由書略以：「．．．有下列情
    形之一時，則無信賴保護原則之適用．．．3、純屬法規適
    用對象主觀之願望或期待而未有表現已生信賴之事實者。蓋
    任何法規皆非永久不能改變，法規未來可能修改或廢止，受
    規範之對象並非毫無預見，故必須有客觀上具體表現信賴之
    行為，始足當之。．．．。」原告參與89年專利商標審查特
    考，為88年11月25日俸給法施行細則第15條修正發布後，且
    至89年6月21日訓練期滿成績及格之日，方具有任用法第9條
    規定之公務人員任用資格，始得依前開規定，採計曾任約聘
    年資提敘俸級，故原告於88年11月25日俸給法施行細則第15
    條修正發布時，客觀上並無參與公職考試或取得申請提敘資
    格等具體表現信賴之行為，其主張約聘年資得依修正前俸給
    法施行細則第15條提敘至年功俸，純屬原告主觀之願望、期
    待。是以，依司法院釋字第525號解釋之意旨，原告應無信
    賴保護原則之適用。
五、前揭88年11月25日修正發布之俸給法施行細則第15條之修正
    意旨略謂：「．．．3、為解決目前提敘至年功俸所產生之
    不合理現象，爰將各類年資區分為『得提敘至年功俸最高級
    』及『得提敘至本俸最高級』2個層次，並以其考績（成、
    核）結果作為提敘俸級至年功俸最高級之條件．．．以與公
    務人員考績法之規定相符．．．至上開以外之年資（如約聘
    、約僱人員），則僅得依服務成績優良證明文件，提敘至本
    俸最高級為止，以合理區分各類年資之性質，並就現行規定
    予以適度限縮，俾建立更公平合理之提敘制度。．．．。」
    是以，其修正乃基於公益之考量，為合理區分各類年資之性
    質，並就原來規定予以適度限縮，以建立更公平合理之提敘
    制度，縱因此形成差別待遇，惟仍具合理正當理由，當與平
    等原則無悖。原告主張僅因任用時點在89年1月15日之前或
    之後而有所不同，已對部分規範對象有不合理差別待遇，顯
    有違平等原則定云云，核不足採。
六、復依司法院釋字第480號解釋理由書略以：「國家對人民自
    由權利之限制，應以法律定之且不得逾必要程度，憲法第23
    條定有明文。但法律內容不能鉅細靡遺，一律加以規定，其
    屬細節性、技術性之事項，法律自得授權主管機關以命令定
    之，俾利法律之實施。行政機關基於此種授權，在符合立法
    意旨且未逾越母法規定之限度內所發布之施行細則或命令，
    自為憲法之所許，此項意旨迭經本院解釋在案。惟在母法概
    括授權情形下，行政機關所發布之施行細則或命令究竟是否
    已超越法律授權，不應拘泥於法條所用之文字，而應就該法
    律本身之立法目的，及其整體規定之關聯意義為綜合判斷。
    ．．．。」是有關細節性、技術性之事項，行政機關在不逾
    越母法之限度內，非不得基於母法概括授權訂定施行細則，
    亦非不得修訂該施行細則。修正後俸給法施行細則第15條之
    規定，係為執行母法所必要，依俸給法第20條之概括授權所
    訂定，且未逾越母法之限度，與憲法第23條尚無牴觸。原告
    主張修正前俸給法施行細則第15條規定所依據之母法並未修
    正，亦未授權主管機關得訂定限制約聘人員於修正前之正當
    合理權益，被告遽以新修訂之施行細則限制其正當合理權益
    ，顯有違法律保留原則云云，亦屬無據。
七、商標審查官資格條例第6條規定：「商標審查官於本條例施
    行前曾在商標審查機關擔任商標審查工作之年資超過5年之
    部分，得採計為擔任商標審查官之年資。商標助理審查官於
    本條例施行前曾在商標審查機關擔任商標審查工作之年資，
    得採計為擔任商標助理審查官之年資。」係有關採計為擔任
    商標審查官或商標助理審查官年資之準據，並非辦理提敘俸
    級年資之依據，而有關採計年資提敘俸級之認定，仍應依修
    正後俸給法施行細則之規定辦理，原告主張前開資格條例為
    特別法應優先適用，亦屬對法規適用之誤解，核不足採，併
    予敘明。
八、綜上所述，本件原處分並無不法，訴願決定予以維持，亦稱
    妥適。原告徒執前詞，訴請撤銷，為無理由，應予駁回。
九、兩造其餘攻擊防禦方法均與本件判決結果不生影響，故不逐
    一論述，併此敘明。
據上論結，本件原告之訴為無理由，爰依行政訴訟法第218條、
民事訴訟法第385條、行政訴訟法第98條第3項前段，判決如主文
。
中    華    民    國    94    年    7    月     12    日
                         第七庭審判長法  官　鄭小康
                                     法  官　黃秋鴻
                                     法  官　林金本
上為正本係照原本作成。
如不服本判決，應於送達後20日內，向本院提出上訴狀並表明上
訴理由，如於本判決宣示後送達前提起上訴者，應於判決送達後
20日內補提上訴理由書（須按他造人數附繕本）。
中    華    民    國    94    年    7    月     12    日
       　　　　　　　　　　　　　　　書記官　簡信滇
